【裁判字號】    98,交聲,184
【裁判日期】    980721
【裁判案由】    違反道路交通管理處罰條例
【裁判全文】
臺灣宜蘭地方法院交通事件裁定         98年度交聲字第184號
原處分機關  交通部公路總局臺北區監理所宜蘭監理站
異  議  人  申全貨運有限公司
即受處分人
代  表  人  甲○○
上列受處分人因違反道路交通管理處罰條例聲明異議案件，對於
交通部公路總局台北區監理所宜蘭監理站於中華民國98年4月22
日所為之處分（宜監字第裁43-Q00000000號）聲明異議，本院裁
定如下：
    主  文
原處分撤銷。
申全貨運有限公司裝載砂石未依規定使用專用車輛，處罰鍰新台
幣肆萬元。
    理  由
一、按裝載砂石、土方未依規定使用專用車輛或其專用車廂未合
    於規定或變更車廂者，處汽車所有人新臺幣（下同）4萬元
    以上8萬元以下罰鍰，並當場禁止通行。道路交通管理處罰
    條例第29條之1第1項定有明文。
二、原處分意旨略以：異議人即受處分人申全貨運有限公司所有
    車號645-AK號營業貨運曳引車牽引73-NR營業半拖車於民國9
    8年3月15日11時2分許，行經宜蘭縣省道台二線梗枋卸貨場
    時，有裝載砂石而未使用專用車輛之違規情形，而經警舉發
    ，而原處分機關於調查後依道路交通管理處罰條例第29條之
    1第1項，裁處罰鍰4萬元，並記該汽車違規紀錄1次。
三、異議人則以：其所有車號645-AK號車輛當日所聯結之73-NR
    營業半拖車，雖非砂石專用車輛，但已經變更完成，只剩引
    擎號碼、車身號碼、車架號碼及載重計尚未完成而未能通過
    車輛檢驗，因目前景氣不好，罰金又很重，懇請能網開一面
    等語。
四、然按立法者之所以將裝載砂石土方之車輛標準化，統以「砂
    石專用車」作為行政管制手段，並嚴格規定砂石專用車應有
    一定規格之高度、外框、顏色、車廂正後方之號牌，並強制
    裝設載重計、轉彎及倒車警報、行車紀錄器、防捲入等安全
    防護及機械式可密覆裝置或備有帆布能緊密覆蓋貨廂等情，
    此有道路交通安全規則關於裝載砂石土方車輛使用專用車輛
    或專用車廂等規定可參。是上述規定無非係行駛於道路之砂
    石車，因車體龐大，駕駛人駕駛行駛於道路多有死角，不幸
    發生撞擊不易警覺，且所載砂石土方沉重、容易散逸，輕者
    造成環境污染、影響市容觀瞻，重者則往往釀成人員傷亡之
    悲劇，故汽車所有人裝載砂石、土方一旦違反上開規定，都
    將依道路交通管理處罰條例第29條之1規定課以重罰。本件
    異議人所有之車輛於上述時地所載運者，依舉發警員即宜蘭
    縣政府警察局交通隊小隊長鄭苑之證述確為砂石無訛等語
    ，且為異議人不爭執，是上開車輛裝載砂石時自應受前開行
    政管制等手段之規範，始符立法本意。雖異議人辯稱上開營
    業半拖車已進行變更檢驗中云云，然於檢驗通過之前，即不
    能與法定專用車輛等同視之，是異議人上開所辯，並無足採
    至灼，故異議人所有車輛裝載砂石未依規定使用專用車輛之
    事實，應可認定。
五、綜上，異議人上開所辯，雖無可取，原處分機關除依道路交
    通管理處罰條例第29條之1第1項規定裁處異議人罰鍰新臺幣
    40,000元，於法當屬有據。惟違反上開條例第29條之1第1項
    時並無記汽車違規紀錄1次之規定，違反道路交通管理事件
    統一裁罰基準表亦為相同規定，是原處分機關裁決時，誤併
    記汽車違規紀錄1次，洵屬未洽，是異議人所提本件異議雖
    無理由，但原處分機關所為處分既存上述瑕疵，仍應由本院
    撤銷原處分，並自為裁定如主文第2項所示，以資適法。
六、據上論斷，應依道路交通案件處理辦法第20條前段，裁定如
    主文。
中    華    民    國    98    年     7     月    21    日
                  交通法庭法  官  蔡仁昭
以上正本證明與原本無異。
如不服本裁定，應於裁定送達後5日內，向本院提出抗告狀。（
應附繕本）
                          書記官  陳建宇
中    華    民    國    98    年     7     月    21    日


司法院資訊處製作；財團法人民間司法改革基金會備份。
